【裁判字號】    95,交抗,75
【裁判日期】    950125
【裁判案由】    違反道路交通管理處罰條例
【裁判全文】
臺灣高等法院交通事件裁定              95年度交抗字第75號
抗  告  人
即受處分人  甲○
上列抗告人，因違反道路交通管理處罰條例案件，不服臺灣臺北
地方法院中華民國95年1月6日裁定（94年度交聲字第1266號），
提起抗告，本院裁定如下：
    主  文
抗告駁回。
    理  由
一、本件原裁定以：受處分人甲○所有NK2_831 號重型機車，於
    94年9 月27日上午10時37分許，在臺北市○○○路口，未依
    規定而行駛於禁行機車道，經臺北市政府警察局大安分局依
    據採證照片逕行舉發，交通裁決所依道路交通管理處罰條例
    第45條第1 項第13款，裁罰600元，並依同條例第63條第1項
    第1款記違規點數1點，有臺北市政府警察局舉發違反道路交
    通管理事件通知單1紙及採證照片1幀在卷可稽，受處分人雖
    辯稱：當時號誌轉為綠燈，有許多車輛右轉，佔用機車行駛
    車道，為免交通受阻，受處分人不得已變換車道行駛云云，
    然依採證照片所示，異議人所行駛之臺北市○○○路○道之
    地面設有「禁行機車」標字，除此之外，尚有其他可供機車
    行駛之車道，且依照片所示，雖有一輛計程車行駛在該車道
    上，但車輛間仍有充足之空間可供機車行駛；又異議人遭拍
    照舉發違規之際，僅異議人單獨行駛在禁行機車道，並無其
    餘機車違規行駛在該線車道，衡情，如異議人所稱因當時車
    輛甚多右轉佔用機車專用道，始不得已而暫行禁行機車道，
    何故其他機車均能合乎規定行駛，僅異議人違規？況且，異
    議人辯稱有車輛右轉佔用機車行駛車道云云，並無何具體事
    證可證當時確有此情，又縱令屬實，此乃行車互相間如何禮
    讓及等待之問題，並非異議人即可違反法令規定而任意行駛
    ，該路段既有標誌、標線，異議人仍須依該標誌、標線行駛
    ，異議人所辯，要屬卸責之詞，不足採信。因認異議人確有
    「機器腳踏車不在規定車道行駛」之交通違規事實，遂駁回
    其異議。
二、按「禁行機車」標字，用以告示本車道禁止機器腳踏車通行
    ，繪設於路段起點，路段過長時，得於路段中加繪之，道路
    交通標誌標線號誌設置規則第178 條，定有明文。又，道路
    交通安全規則所稱之「汽車」，係指在道路上不依軌道或電
    力架線而以原動機行駛之車輛（包含機器腳踏車）；而機器
    腳踏車行駛之車道及轉彎，應依標誌或標線規定行駛，道路
    交通安全規則第2條第1項第1款及第99條第1項，定有明文。
    且道路交通管理處罰條例所稱之「車輛」，係指在道路上以
    原動機行駛之汽車（包括機器腳踏車）或以人力、獸力行駛
    之車輛；汽車駕駛人，爭道行駛而有機器腳踏車不在規定車
    道行駛之情形者，處新臺幣（下同）600元以上1,800元以下
    之罰鍰；又汽車駕駛人，有違反道路交通管理處罰條例第45
    條情形者，除依原條款處罰鍰外，並記違規點數1 點，道路
    交通管理處罰條例第3條第8款、第45條第13款、第63條第 1
    項第1款，分別定有明文。
三、抗告意旨略以：抗告人當日行經臺北市○○○路、新生南路
    口，因有各式各樣車輛右轉，並占用機車車道，抗告人如不
    變換車道，勢必撞上前方車輛。且車道上之車輛並非靜止，
    而係分秒均在不停變動，拍照只是瞬間，亦非其他車輛均合
    於規定行駛，僅異議人一人違規，原審主觀論述異議人違規
    之理由，不符客觀狀況，為此提起抗告云云。
四、本院經查，抗告人甲○騎乘NK2－831號重型機車，於94年 9
    月27日上午10時37分許，在臺北市○○○路口，經警舉發，
    未依規定車道行駛之違規等情，有違規查詢及採證照片各一
    份在卷可稽，抗告人雖以上情異議，惟依抗告所行駛之臺北
    市○○○路○道之地面，設有「禁行機車」標字，除此之外
    ，尚有其他可供機車行駛車道，且依照片所示，雖有一輛計
    程車行駛在該車道上，但車輛間仍有充足空間可供機車行駛
    。又抗告人遭拍照舉發違規之際，僅抗告人單獨行駛在禁行
    機車道，並無其餘機車違規行駛在該線車道，可見抗告人上
    開異議意旨，已難採取。況且，抗告人辯稱有車輛右轉占用
    機車行駛車道云云，並無任何具體事證，可證當時確有此情
    ，是抗告人所辯，要屬卸責之詞，不足採信，從而，抗告人
    確有「機器腳踏車不在規定車道行駛」之交通違規事實，應
    堪認定，原處分機關依道路交通管理處罰條例第45條第13款
    及第63條第1項第1 款之規定，裁處抗告人罰鍰600元，並記
    違規點數1 點，原審因認核無不當，遂駁回抗告人之異議，
    經核自無不合。抗告人所提上開抗告意旨，並無客觀證據提
    出，且與卷附相片所示未符，抗告人徒以陳詞，指摘原裁定
    不當，核非可取，其抗告為無理由，自應予駁回。
五、據上論斷，應依道路交通案件處理辦法第26條，刑事訴訟法
    第412條，裁定如主文。
中    華    民    國    95    年    1     月    25    日
                  交通法庭      審判長法  官  陳  祐  治
                                      法  官  莊  謙  崇
                                      法  官  蔡  聰  明
以上正本證明與原本無異。
不得再抗告。
                                      書記官  郭  台  發
中    華    民    國    95    年    1     月    26    日


司法院資訊處製作；財團法人民間司法改革基金會備份。
